【裁判字號】    98,簡抗,2
【裁判日期】    980424
【裁判案由】    拆屋還地
【裁判全文】
臺灣花蓮地方法院民事裁定               98年度簡抗字第2號
抗告人  乙○○
相對人  甲○○
上列當事人間請求拆屋還地事件，抗告人對於民國97年9月18日
本院97年度玉簡字第6號裁定提起抗告，本院裁定如下：
    主  文
抗告駁回。
抗告費用由抗告人負擔。
    理  由
一、抗告人於原審起訴主張：坐落花蓮縣玉里鎮○○段830、830
    -1、831號土地（下稱系爭土地）係伊所有，相對人並無法
    律上權源，亦未經抗告人之同意，即在上面建有如附件所示
    之花圃等物（下稱系爭建物），雖相對人以其因受讓訴外人
    蔡錦文而使用系爭土地為由抗辯，然伊與蔡錦文就系爭土地
    之使用為係使用借貸關係，依最高法院判例意旨，相對人不
    得再對抗告人主張使用借貸之關係，為此提起本訴，並聲明
    ：相對人應將如附件所示之建物拆除等語。
二、按確定之終局判決，就經裁判之訴訟標的，除別有規定外，
    有既判力，民事訴訟法第400條第1項定有明文。又，訴訟標
    的為確定判決之效力所及者，依民事訴訟法第249條第1項第
    7款規定，法院應以裁定駁回之。所謂「訴訟標的」，乃指
    原告以訴或被告以反訴所主張或不認之法律關係而言。所謂
    「既判力」，即指判決之實質上確定力，亦即訴訟標的之法
    律關係，於確定之終局判決中經裁判者，當事人就該法律關
    係不得更行起訴，亦不得於新訴用作攻擊或防禦方法，而為
    與確定判決意旨相反之主張之效力。上開規定，旨在明示「
    一事不再理」之法則。此項法則，係指同一事件前此已有確
    定之終局判決而言。至於所謂「同一事件」，則係指同一當
    事人，就同一法律關係，而為同一之請求之謂。
三、經查，本件抗告人前即自為原告，以本件相對人為被告，向
    本院就同一系爭土地及建物，提起拆屋還地訴訟，經本院以
    95年度訴字第196號判決駁回抗告人之訴在案，抗告人不服
    判決上訴，再經臺灣高等法院花蓮分院以96年度上易字第31
    號駁回抗告人上訴確定（下稱前案），此經原審依職權調閱
    上開卷宗核閱屬實。易言之，本件與前案之當事人、訴訟標
    的法律關係及訴之聲明均相同，衡之上揭說明，本件自受前
    案民事判決之既判力效力所及，揆諸前揭法條規定，本件抗
    告人之訴即屬於法不合，應予駁回。是則原審以抗告人起訴
    不合法為由駁回抗告人之訴，並無違誤，抗告人不察猶執原
    起訴主張事由提起本件抗告，請求廢棄原裁定，為無理由，
    應予駁回其抗告。
四、依民事訴訟法第436條之1第3項、第449條第1項、第95條、
    第78條，裁定如主文。
中    華    民    國    98    年    4     月    24    日
                          臺灣花蓮地方法院民事庭
                              審判長法官  湯文章
                              法      官  陳燁真
                              法      官  陳鈺林
以上正本證明係照原本作成。
如不服本裁定，僅得於收受本裁定正本送達後10日內，以適用法
規顯有錯誤為理由，向本院提出再抗告狀，(需付繕本一份及繳納
再抗告裁判費新台幣壹仟元)，經本院許可後始可再抗告。
中    華    民    國    98    年    4     月    24    日
                              法院書記官  李惠穎


司法院資訊處製作；財團法人民間司法改革基金會備份。
